【裁判字號】    88,簡上,40
【裁判日期】    890426
【裁判案由】    傷害
【裁判全文】
臺灣宜蘭地方法院刑事判決                          八十八年度簡上字第四號
    上  訴  人  臺灣宜蘭地方法院檢察署檢察官
    被      告  甲○○
    選任辯護人  陳倉富律師
                楊德海
右列上訴人因被告傷害案件，不服本院宜蘭簡易庭民國八十八年十月二十八日、八十
八宜簡字第一六九號第一審判決（臺灣宜蘭地方法院檢察署檢察官聲請簡易判決處刑
書案號八十八年度偵字第三三六四號），提起上訴，本院合議庭判決如左：
    主  文
原判決撤銷。
甲○○傷害人之身體，處有期徒刑貳月，如易科罰金以參佰元折算壹日。
    事  實
一、甲○○於民國八十八年六月七日下午六時許，在宜蘭縣礁溪鄉○○○路七十一之
    二號前，因細故與乙○○發生爭吵，竟基於傷害他人身體之故意，以右手徒手打
    乙○○左臉頰一巴掌，致乙○○受有左耳紅腫及頭部外傷合併腦震盪之傷害。
二、案經乙○○訴由臺灣宜蘭地方法院檢察署檢察官聲請簡易判決處刑。
    理  由
一、訊據被告甲○○固坦承有打告訴人乙○○左臉頰一巴掌，致告訴人左臉紅腫之事
    實（見本院八十九年四月十二日審理筆錄），惟矢口否認有造成告訴人頭部外傷
    合併腦震盪之傷害，並辯稱：伊僅打告訴人一巴掌而已，是告訴人先打伊，才會
    還手，之後是告訴人自己倒下去，其他傷不知從何而來云云。然查右揭事實業據
    告訴人指訴綦詳，核與證人吳阿屘、吳阿茶、吳金獅於檢察官偵查中證稱被告有
    打告訴人一巴掌等情相符，復有臺灣省立宜蘭醫院驗傷診斷書及天主教耕莘醫院
    診斷書二紙附卷足憑。且「病患乙○○於八十八年六月七日晚上十時二十五分至
    宜蘭醫院驗傷，當時左耳紅腫4x0.7cm，可能因外力推倒撞擊致傷，或受外力打
    擊致傷。是否有腦震盪須經觀察及追蹤，如有不正常神經學反應，必要時需照電
    腦斷層以確定診斷，一般Ｘ光無法診斷腦震盪。」、「頭部傷在左側‧‧‧七十
    歲老人，腦震盪應觀察治療參個月，參個月後若無併發症，可謂痊癒。」，此分
    別有行政院國軍退除役官兵輔導委員會台北榮民總醫院八十九年二月二十九日（
    八九）北總行字第一四九一號函、財團法人天主教耕莘醫院八十九年二月二十四
    日耕醫病歷字第一八六號函附卷足稽，是告訴人因被告前揭傷害行為致受有頭部
    外傷合併腦震盪現象，應可認定。被告上開所辯，並不可採。本件被告犯行明確
    ，應依法論科。
二、核被告所為，係犯刑法第二百七十七條第一項之普通傷害罪。原審法院經審理結
    果，對被告為論罪科刑，固非無見，惟查被告所為上揭傷害行為復另造成告訴人
    頭部外傷合併腦震盪之傷害，已如前述，則本件事實認定即屬有異，檢察官就此
    部分指摘原判決不當而提起上訴，為有理由，應由本院將原判決撤銷並予改判。
    爰審酌被告犯罪之動機、目的、手段及犯罪所造成告訴人之損害與犯罪後之態度
    ，迄今尚未與告訴人達成民事和解賠償告訴人民事損害等一切情狀，量處如主文
    所示之刑，並諭知易科罰金之折算標準，以示懲儆。
三、告訴人雖另指訴被告另有用腳踹其右腳至右臀等部位，致其右大腿、右腕瘀青傷
    痕、右膝傷痕瘀血及右髖部挫傷、右肩挫傷、右膝挫傷等，並提出臺灣省立宜蘭
    醫院驗傷診斷書及天主教耕莘醫院診斷書二紙為證。惟查：
（一）告訴人乙○○於八十八年六月九日檢察官偵查時供稱：「今年六月七日下午六
      時多時，在甲○○家前面馬路上甲○○把我叫住，他罵我母親（已歿）「三字
      經」我出手打他，沒打到，他用右手打我左邊耳朵一下‧‧‧」（見偵查卷第
      四頁反面）；惟於八十八年八月十二日偵查時復供稱「‧‧‧我沒有打被告，
      是我要擋被告他雙手將我摔開」（見偵查卷第二十頁反面），是告訴人就何人
      先出手及有無出手打被告等情供述互不一致，顯有隱瞞，且告訴人於八十八年
      六月九日向臺灣宜蘭地方法院檢察署檢察官提出告訴時亦未指訴其受有如天主
      教耕莘醫院診斷書上所載之右髖部挫傷、右肩挫傷、右膝挫傷等傷害，則告訴
      人指訴是否屬實，即值懷疑。
（二）又「‧‧‧病患其他部位如右手腕、右大腿、右膝蓋多處外傷痕跡瘀血，因非
      當場目擊，故可能係因外力所致，也有可能係摩擦地面所致；當時病患來驗傷
      時，心情不好，似與人爭吵過。」，有行政院國軍退除役官兵輔導委員會台北
      榮民總醫院八十九年二月二十九日（八九）北總行字第一四九一號函可按，既
      告訴人右手腕、右大腿、右膝蓋多處外傷痕跡瘀血，不排除係因摩擦地面所致
      ，顯見告訴人前開指訴之傷害是否真由被告所為，更值啟疑。自不得僅憑右開
      告訴人事後所提之驗傷診斷書，遽認被告確有用腳踹告訴人右腳至右臀部位，
      並造成其傷害之犯行。
（三）再者，證人吳阿屘於檢察官偵查時證稱：「全程目睹，當時他二人互罵，告訴
      人打被告一個耳光力道不大，被告也回手打告訴人一下力道也不大，告訴人本
      來站著，後來則慢慢倒地，當時情形是告訴人故意倒地，我過去將他扶起，之
      前告訴人是趴在地上，扶他起來時他雙腿膝蓋有摩擦痕跡，後來我叫被告進屋
      」等語（見偵查卷第二十頁）；證人吳阿茶亦供證「全程目睹，當時我人在樓
      上，看見告訴人打被告一個耳光，我就趕快下樓，看告訴人坐在地上，其他我
      沒有看見」等語（見偵查卷第二十頁及該頁反面）；吳金獅亦證述：「我看到
      全（前）半段，就是告訴人打被告一耳光被告也打告訴人一下之後告訴人右邊
      慢慢傾倒地」等語（見偵查卷第二十頁反面），均不足以證明被告確有用腳踹
      其右腳至右臀等部位之傷害事實。雖告訴人復稱上揭證人均與被告有親誼關係
      ，然告訴人亦自承與證人吳金獅有親屬關係（見本院八十九年四月十二日審判
      筆錄），而右揭證人三人所言證詞相符，是自不得以渠等與被告有親誼關係，
      即否定證人證言之真實性。
（四）此外復查無其他積極證據足資證明被告確有告訴人指訴此部分之傷害犯行，其
      此部分之犯罪應屬不能證明。公訴人上訴意旨指摘原審未認定此部分之犯罪事
      實，雖無理由，惟此部分與前開有罪部分係屬同一事實，併予敘明。
據上論斷，應依刑事訴訟法四百五十五條之一第三項、第三百六十九條第一項前段、
第三百六十四條、第二百九十九條第一項前段、刑法第二百七十七條第一項、第四十
一條、罰金罰鍰提高標準條例第一條前段、第二條判決如主文。
本案經檢察官吳慧蘭到庭執行職務。
中      華      民      國      八十九      年    四    月    二十六    日
                                  臺灣宜蘭地方法院刑事第二庭
                                      審判長  法  官
                                              法  官
                                              法  官
不得上訴。
所犯法條：
刑法第二百七十七條第一項
傷害人之身體或健康者，處三年以下有期徒刑，拘役或一千元以下罰金。


司法院資訊處製作；財團法人民間司法改革基金會備份。
